【裁判字號】    98,台抗,216
【裁判日期】    980409
【裁判案由】    強制執行聲明異議
【裁判全文】
最高法院民事裁定              九十八年度台抗字第二一六號
再抗告人  甲○○○
代 理 人  吳 玲 華律師
上列再抗告人因與鴻豐開發股份有限公司間強制執行聲明異議事
件，對於中華民國九十八年一月二十二日台灣高等法院裁定（九
十七年度抗字第一八三三號），提起再抗告，本院裁定如下：
    主  文
原裁定廢棄，應由台灣高等法院更為裁定。
    理  由
本件原法院將台灣台北地方法院（下稱台北地院）民國九十七年
九月十一日所為駁回相對人鴻豐開發股份有限公司聲明異議之裁
定廢棄，發回台北地院，無非以：按當事人或利害關係人，依強
制執行法第十二條規定向執行法院為聲請或聲明異議者，由執行
法院裁定之，此項裁定，不得以其他公文為之。而依同法第三十
九條第一項、第四十條第一項、第四十條之一、第四十一條第一
項前段之規定，可知債權人或債務人對執行法院製作之分配表不
服聲明異議，得分為程序上異議與實體上異議，前者乃當事人或
利害關係人主張執行法院製作之分配表，有程序上之瑕疵，而依
強制執行法第十二條之規定聲明異議，執行法院對此異議，應分
別情形更正分配表或以裁定駁回異議，且駁回異議之意思表示應
以裁定為之；後者則係債權人或債務人主張分配表上記載之債權
或金額，於實體法上係屬不當者，執行法院除認其異議為正當，
且其他債權人、債務人及利害關係人亦無反對陳述而為分配表之
更正外，因執行法院對分配表之實體問題，並無認定之權，故執
行法院應通知聲明異議人對為反對陳述之債權人或債務人提起分
配表異議之訴，而不得逕以裁定駁回其異議。查相對人對於台北
地院九十七年八月四日製作之分配表聲明異議，係就程序上之瑕
疵而聲明異議，依上說明，台北地院如認其異議為正當，即應主
動更正分配表；如認異議為無理由，亦應作成駁回裁定。乃台北
地院未為任何准駁，竟以九十七年八月二十九日北院隆九○執酉
字第一○○二○號函通知相對人應提起分配表異議之訴云云，於
法自有未合。相對人聲明異議，自屬有據，台北地院裁定駁回其
異議，尚有未合，爰將台北地院之裁定廢棄，發回該法院處理等
詞，為其論據。惟查相對人對於台北地院九十七年八月四日製作
之分配表聲明異議，台北地院雖曾於九十七年八月二十九日以北
院隆九○執酉字第一○○二○號函通知相對人提起分配表異議之
訴，惟隨即於同年九月十一日以裁定駁回其異議，相對人亦係對
該裁定向原法院提起抗告，是原法院謂台北地院就相對人之異議
未以裁定為之云云，非但與卷證資料不符，且就台北地院該項裁
定當否未為裁判，於法尤有未合。又再抗告人於原法院陳稱相對
人之法定代理人應為黃文彥、賴英俊，代表相對人提起抗告之乙
○○非法定代理人，其抗告不合法等語，並提出股東會議事錄、
台灣板橋地方法院函及公司變更登記表等件為證（見原法院卷二
四頁、三一頁以下）；原法院未予究明，即逕為抗告有理由之裁
定，並有可議。再抗告意旨，執以指摘原裁定不當，求予廢棄，
非無理由。
據上論結，本件再抗告為有理由。依強制執行法第三十條之一，
民事訴訟法第四百九十五條之一第二項、第四百七十七條第一項
、第四百七十八條第二項，裁定如主文。
中    華    民    國  九十八  年    四    月    九    日
                      最高法院民事第一庭
                          審判長法官  蕭  亨  國
                                法官  葉  勝  利
                                法官  高  孟  焄
                                法官  陳  淑  敏
                                法官  魏  大  喨
      本件正本證明與原本無異
                                      書  記  官
中    華    民    國  九十八  年    四    月  二十八  日
                                                     m


司法院資訊處製作；財團法人民間司法改革基金會備份。
